【裁判字號】    89,簡上,233
【裁判日期】    900411
【裁判案由】    違反公司法
【裁判全文】
臺灣臺北地方法院刑事判決                        八十九年度簡上字第二三三號
    上  訴  人  臺灣臺北地方法院檢察署檢察官
    被      告  甲○○
右列上訴人因被告違反公司法案件，不服台灣臺北地方法院八十九年七月二十八日第
一審判決（八十九年度簡字第三六二號；聲請簡易處刑案號：八十九年度偵字第一一
一五０號），提起上訴，及併案審理（八十九年度偵字第一四六九五號），本院判決
如左：
        主          文
原判決撤銷。
甲○○違反未經設立登記，不得以公司名義經營業務之規定，處拘役伍拾玖日，併科
罰金新台幣拾伍萬元；拘役如易科罰金，罰金如易服勞役，均以佰元即新臺幣玖佰
元折算壹日。
        事          實
一、甲○○係原設於台北市中山區○○○路○段二十八巷一號二樓「錦華樓餐廳有限
    公司」之負責人，明知該公司因未辦妥營利事業登記證，已於民國（下同）八十
    七年十月三十日，經台北市政府建設局以北市建一字第八七二三六八八四號函，
    命令解散並撤銷其公司登記。詎甲○○竟未再向中央主管機關辦理設立登記，即
    自八十八年十月九日起，擅自在原址繼續以「錦華樓餐廳有限公司」名義，對外
    經營餐館業務，嗣於八十九年五月十八日為臺北市政府建設局查獲。嗣後，甲○
    ○仍基於同一犯意，續在上址以該公司名義對外經營餐廳業務，於同年七月十日
    晚間二十時三十分許，再度為台北市政府建設局查獲；此後，甲○○仍續在上址
    經營餐廳業務，至八十九年九月底止（該公司迄未完成清算程序）。
二、案經台北市政府建設局報請台灣台北地方法院檢察署檢察官偵查起訴及併辦。
        理          由
一、右述事實，業據被告甲○○迭於偵查、及審判中坦承不諱（見八十九年度偵字第
    一一一五０號案卷第十一頁、二審卷第四二頁、五０頁）；並有錦華樓餐廳有限
    公司變更登記事項卡影本、公司資料查詢作業報表、菜單影本各一份在卷（見前
    述偵卷第四至七頁）。另有台北市政府建設局商業稽查紀錄表影本二紙可證（見
    同卷第三頁、八十九年度偵字第一四六九五號案卷第三頁）。本件事證明確，被
    告犯行足堪認定。
二、按錦華樓餐廳有限公司既經命令解散，其設立登記即已消滅，依公司法第二十四
    、二十六條規定，應即進行清算程序，此時僅得基於了結現務、便利清算而經營
    業務；惟被告竟以公司名義從事清算目的不相符之經營餐廳行為，亦未重行為設
    立登記，顯已違反公司法第十九條第一項規定，應依同條第二項處罰─司法院七
    十八年十一月二十四日（七八）廳刑一字第一六九二號函所附研究意見，雖認此
    時並無公司法第十九條適用；惟此一意見與多數實務判決見解不符（可參見台灣
    台北地方法院八十四年度簡上字第九三號判決、台灣高雄地方法院八十五年度易
    字第四二九一號判決），故本院不採上述研究意見。因被告係經營業務，其所為
    本有反覆為相同行為之性質，故僅論以一罪。
三、又，檢察官就犯罪事實一部起訴者，其效力及於全部，刑事訴訟法第二百六十七
    條定有明文；公訴人雖僅就被告於八十九年五月十八日以前違法經營餐廳行為聲
    請裁判，惟此部分與併案暨第二次查獲後迄停業部分（八十九年五月十九日至同
    年九月底之經營行為）有實質上一罪關係，應由本院併予審理，附此說明。原審
    所為論罪科刑雖有相當根據，但是，原判決疏未考量八十九年五月十九日至同年
    九月底之經營行為，確有違誤，上訴意旨據以指稱原判決不當，合於法律規定，
    應予撤銷改判。
四、本院審酌上揭諸情，並考量被告素行狀況（前有違反公司法前科，但不構成累犯
    ）、犯罪原因與手段、家境狀況、教育程度、平日有正當職業、其行為對商業秩
    序所生危害程度、所得利益、犯罪後態度良好且坦承所為、違法經營之時間等一
    切情狀，量處如主文所示之刑，並決定其易科罰金、易服勞役之折算標準（佰
    元折算壹日相當於新台幣玖佰元折算壹日）。再者，刑法第四十一條第一項易科
    罰金規定雖於九十年一月十日修正公布，但是比較新舊法律適用結果，對於本件
    被告並無不利益之差別，依同法第二條第一項前段規定，應適用修正後規定決定
    易科標準；併此說明。
五、綜上所論，應依刑事訴訟法第四百五十五條之一第一項、第三項、第三百六十九
    條第一項前段、第三百六十四條、第二百九十九條第一項前段、公司法第十九條
    第二項、刑法第二條第一項前段、第十一條前段、第五十六條、第四十一條第一
    項、第四十二條第二項、罰金罰鍰提高標準條例第二條，判決如主文。
中      華      民      國      九十      年      四      月    十一    日
                                臺灣臺北地方法院刑事第一庭
                                    審判長法  官  陳興邦
                                          法  官  陳嘉琪
                                          法  官  吳燁山
右正本證明與原本無異。
不得上訴
              書記官  王黎輝
中      華      民      國      九十      年      四      月    十二    日
附錄本案論罪科刑法條全文：
公司法第十九條
未經設立登記，不得以公司名義經營業務或為其他法律行為。
違反前項規定者，行為人各處一年以下有期徒刑、拘役或科或併科新臺幣十五萬元以
下罰金，並自負其責；行為人有二人以上者，連帶負責，並由主管機關禁止其使用公
司名稱。


司法院資訊處製作；財團法人民間司法改革基金會備份。
